【裁判字號】    99,交聲更,11
【裁判日期】    990517
【裁判案由】    聲明異議
【裁判全文】
臺灣臺中地方法院刑事裁定            99年度交聲更字第11號
原處分機關  交通部公路總局臺中區監理所豐原監理站
受處分人    甲○○
上列受處分人因違反道路交通管理處罰條例案件，對於交通部公
路總局臺中區監理所豐原監理站中華民國97年12月11日所為之處
分（原處分案號：豐監稽違字第裁63-HD0000000號裁決書）聲明
異議，經本院交通法庭於98年12月15日以98年度交聲字第4336號
裁定異議駁回後，受處分人不服，提起抗告，由臺灣高等法院臺
中分院於99年3月10日以99年度交抗字第200號裁定撤銷發回更審
，本院裁定如下：
    主    文
原處分撤銷。
甲○○不罰。
    理    由
壹、程序部分：
    查本件原處分機關於民國97年12月11日作成裁決，並於同日
    送達於受處分人，有裁決書及送達證書在卷可憑（見本院原
    審卷第23頁、第24頁），而受處分人於裁決後之97年12月29
    日即具狀向原處分機關提出「陳述單及查詢單」，並於同年
    月31日送達至原處分機關，此有蓋有原處分機關總收文章之
    「陳述單及查詢單」在卷可參（見本院原審卷第21頁），觀
    諸受處分人所提出之「陳述單及查詢單」之內容，業已對於
    原處分機關上開裁罰內容為不服之表示，應認其已合法提出
    聲明異議，核先敘明。
貳、實體部分：
一、原處分意旨略以：異議人即受處分人甲○○所有車牌號碼PA
    -5568號自用小客車號牌1面，於民國97年11月26日14時0分
    許，借供原車牌號碼M6-0242號自用小客車懸掛，行駛至該
    站辦理臨時檢驗，經該站檢驗員發現，報請臺中縣警察局豐
    原分局到案查證後，以中縣警交字第ＨＤ0000000號舉發違
    反道路交通管理事件通知單舉發違規。上述車輛於前揭時間
    、地點被舉發違規事實，係違反道路交通管理處罰條例第12
    條第1項第5款規定，該站於97年12月11日以豐監稽違字第裁
    63─HD0000000號裁決書裁處罰鍰新臺幣（下同）5400元整
    ，並吊銷牌照等語。
二、異議意旨略以：受處分人係將報廢車輛（M6-0242）之堪用
    零件裝置於車牌號碼PA-5568自小客車上使用，非將報廢登
    記之車輛懸掛PA-5568號之車牌號碼，兩者之分際天差地遠
    ，不應妄自推定論斷；又豐原監理站舉報受處分人違規之處
    所，係在該站車輛檢驗線上，非屬公共使用之「道路」，本
    案處罰之法律構成要件「在道路上」、「行駛」或「使用」
    在在均不能符合，亦即豐原監理站以「違反道路交通管理處
    罰條例」事件為舉報裁罰，顯非適法。爰聲明異議，請求撤
    銷原處分等語。
三、按汽車牌照借供他車使用或使用他車牌照行駛者，處汽車所
    有人新臺幣3千6百元以上1萬8百元以下罰鍰，並禁止其行駛
    ；前項第5款之牌照吊銷之，道路交通管理處罰條例第12條
    第1項第5款、第2項定有明文。
四、而查：
（一）車牌號碼PA-5568號自用小客車，原係受處分人所有，此
      有汽車車籍查詢資料在卷可稽。
（二）而車牌號碼M6-0242號自用小客車，原登記為臺中縣大雅
      鄉公所所有，於96年3月2日辦理報廢，臺中縣大雅鄉公所
      於96年8月10日公告辦理報廢車體拍賣，受處分人於96年8
      月29日，以2輛報廢車體投標5萬3千5百元之價格得標，有
      招標發包簽呈、變賣公告、開標紀錄、廠商資格審查表等
      附卷可稽。
（三）再受處分人原有之車牌號碼PA-5568號自用小客車車牌1面
      ，於97年9月30日遺失，而於97年10月6日21時10分許，至
      臺中縣警察局東勢分局東勢派出所申報協尋，並有臺中縣
      警察局車輛協尋電腦輸入單、汽車車籍查詢資料、臺中縣
      警察局東勢分局調查筆錄等在卷可考。
（四）受處分人既早於96年8月間即已取得車牌號碼M6-0242號自
      用小客車，而於97年10月間，始遺失車牌號碼PA-5568號
      自用小客車車牌1面，相距已去1年，則其應非故意謊報車
      牌遺失後，再挪用車牌，同時懸掛兩車使用，應可認定。
      其上開所稱，係將報廢車輛M6-0242號自用小客車之堪用
      零件裝置於車牌號碼PA-5568自用小客車上使用，非將報
      廢登記之車輛懸掛PA-5568號之車牌號碼等詞，應非臨時
      虛構之辯詞。
（五）再者，本件係因受處分人於97年11月26日，以車牌號碼
      PA-5568號自用小客車車牌遺失為由，委託他人代辦車牌
      補發，辦理車輛臨時檢驗，經監理站人員檢查發現，該車
      擋風玻璃之號牌、車輛引擎號碼，與受處分人所有之原始
      車輛資料不符，此經過情形業經證人邱瑞錦於檢察官偵查
      中陳述明確。然縱使車輛擋風玻璃、車輛汽車引擎號碼與
      原登記資料不符，亦不當然表示，該車並非原車。況據受
      處分人表示，自己係將報廢車輛之堪用零件裝置於車牌號
      碼PA-5568自小客車上使用，並非將報廢登記之車輛懸掛
       PA-5568號之車牌號碼等情。則行政機關於裁罰前，自應
       查明，該車究竟是車牌號碼M6-0242號車輛懸掛PA-5568
       號車牌，抑或僅係將車牌號碼M6-0242號車輛之擋風玻璃
       、引擎等部分車體或零件，移置於車牌號碼PA-5568號車
       輛車體使用。自不得僅因擋風玻璃號牌、車輛引擎號碼
       不符，即認定該車係車牌號碼M6-0242號車輛而懸掛PA-5
       568號車牌。
（六）綜上所述，本件尚無積極證據足認受處分人就PA-5568號
      車牌有「牌照借供他車使用」之違規行為，在事實不明確
      之情形下，自應為受處分人有利之認定。原處分機關不察
      ，仍逕行裁處受處分人前開罰鍰，顯有違誤，本件聲明異
      議為有理由，自應由本院將原處分撤銷，並諭知受處分人
      不罰，以資適法。
五、至受處分人將汽車引擎更換，導致與原登記有不符之情形，
    此部分是否違反汽車應辦理申報登記之相關規定，應由原處
    分機關本於權責另行認定處理，附此敘明。
六、據上論斷，應依道路交通管理處罰條例第87條第2項，道路
    交通案件處理辦法第20條，裁定如主文。
中    華    民    國    99    年    5     月    17    日
                  交通法庭    法  官  劉國賓
上正本證明與原本無異。
如不服本裁定，應於送達後五日內，向本院提出抗告狀。
                              書記官  張隆成
中    華    民    國    99    年    5     月    17    日

司法院資訊處製作；財團法人民間司法改革基金會備份。
